台灣台中地方法院刑事判決　　　　　　　　　　　　　九十年度易緝字第五四八號
　　公　訴　人　臺灣台中地方法院檢察署檢察官
　　被　　　告　乙○○
右列被告因侵占案件，經檢察官提起公訴（八十九年度偵字第二九０六號），本院判
決如左：
    主  文
乙○○意圖為自己不法之所有，而侵占自己持有他人之物，累犯，處有期徒刑月，
如易科罰金，以佰元折算壹日。
    事  實
一、乙○○有違反藥事法、竊盜等前科，最近一次係於民國（下同）八十四年間因違
    反麻醉藥品管理條例案件，經臺灣高雄地方法院判處有期徒刑五月確定，又因於
    八十四年間因違反藥事法案件，經臺灣高等法院高雄分院判處有期徒刑三月確定
    ，經定應執行有期徒刑七月確定，於八十四年八月十四日執行完畢，猶不知悔改
    ，其於八十八年十一月九日，在台中市○區○○路四段二三一號，以每日租金新
    台幣（下同）二百五十元，向丁○○所經營之環宇機車行租用車牌號碼ＪＢＧ─
    一六六號機車供己騎乘，約定當場支付一日租金，翌日歸還機車。詎翌日乙○○
    並未將機車歸還，且竟以變易持有為所有之意思予以侵占入己，供己使用，且拒
    不繳付租金，又未與機車行連絡。嗣於九十年十月三十日本院緝獲乙○○而開庭
    審理期間，乙○○始告知環宇機車行上開機車之確實所在。
二、案經丁○○訴由臺灣臺中地方法院檢察署檢察官偵查起訴。
    理  由
一、訊據被告乙○○對右揭時地租用機車並未歸還之事並不否認，惟矢口否認有侵占
    犯意，辯稱：有給第一天租金二百五十元，租的第二天有電話通知車行要續租一
    天，第三天因機車引擎故障，將機車停在造轎某機車行，即通知環宇租車行楊姓
    經理，他要求租金照算，拖了三個月，我有表示要買，車子放在造橋機車行，要
    楊姓經理去取車，我沒有錢，車子就一直放在造橋云云。惟查，被告右揭時地租
    車未依約定返還之事實，業據被告自承在卷，復據環宇機車行告訴代理人丙○○
    指訴綦詳，並有機車出借約定切結書一紙、乙○○之國民身分證及駕駛執照影本
    、本票一紙附卷可稽，是被告確自八十八年十一月九日即持有上開機車；又查，
    被告自租期屆至日即八十八年十一月十日起，均未告知環宇機車行該租用機車之
    確實所在位置，亦據告訴代理人丙○○指訴在卷，是被告約明於八十八年十一月
    十日歸還機車，竟自該日起未返還機車，且未告知環宇機車行機車所在位置，遲
    至九十年十月底止，逾一年十一月均未歸還，其具為自己不法所有之意圖，易持
    有為所有之事實甚明。至被告辯稱：係機車自租用第三日起即故障送修，無侵占
    犯意云云，惟查，上開機車係於八十九年一月間始故障送修，並非於八十八年十
    一月十日即故障送修，業據証人即財華輪業機車行負責人甲○○証述在卷，足見
    被告於八十九年一月之前並非因機車故障送修而無法返還機車，復據告訴代理人
    丙○○指稱：被告並未告知機車所在確實地址等語，再參以經營機車行出租機車
    係為謀取利益，又告訴代理人丙○○於本院緝獲被告後，於九十年十月三十日本
    院開庭時得知機車係在造橋之機車行修理，於當日隨即與造橋之機車行聯繫取回
    機車，足見被告倘於八十八年十一月十日即電話告知丙○○機車係在造橋，環宇
    機車行應不至損失機車一年十一月之使用利益，而使機車放置於造橋之修車行達
    一年多之久，被告無正當理由，逾期未返還機車，且未返還機車之期間長達一年
    十一月，其猶辯稱無侵占犯意云云，顯非可採。事証明確，被告右揭侵占犯行堪
    予認定。
二、核被告乙○○所為，係犯刑法第三百三十五條第一項之侵占罪。查被告乙○○有
    違反藥事法、竊盜等前科，最近一次係於八十四年間因違反麻醉藥品管理條例案
    件，經臺灣高雄地方法院判處有期徒刑五月確定，又因於八十四年間因違反藥事
    法案件，經臺灣高等法院高雄分院判處有期徒刑三月確定，經定應執行有期徒刑
    七月確定，於八十四年八月十四日執行完畢，有臺灣臺中地方法院檢察署刑案資
    料查註紀錄表及台灣高等法院被告全國前案紀錄表在卷可佐，其於五年以內再犯
    本件有期徒刑以上之罪，為累犯，應依刑法第四十七條規定加重其刑。爰審酌被
    告犯罪之動機、目的、手段，其所侵占之物品係機車一部，其侵占之期間及所致
    被害人之損害，暨其犯罪後之態度等一切情狀，量處如主文所示之刑，並諭知易
    科罰金之折算標準。
三、又按行為後法律有變更者，適用裁判時之法律。但裁判前之法律有利於行為人者
    ，適用最有利於行為人之法律，刑法第二條第一項定有明文；查刑法業經修正，
    並經總統於九十年一月十日公布施行，於同年月十二日生效，被告所犯上開罪行
    ，依修正前刑法第四十一條之規定：「犯最重本刑為三年以下有期徒刑以下之刑
    之罪，而受六月以下有期徒刑或拘役之宣告，因身體、教育、職業、家庭之關係
    或其他正當事由，執行顯有困難者，得以一元以上三元以下折算一日，易科罰金
    。」而依修正後刑法第四十一條第一項前段規定：「犯最重本刑為五年以下有期
    徒刑以下之刑之罪，而受六個月以下有期徒刑或拘役之宣告，因身體、教育、職
    業、家庭之關係或其他正當事由，執行顯有困難者，得以一元以上三元以下折算
    一日，易科罰金。」是被告本件犯行經本院為六月以下有期徒刑、拘役之宣告，
    比較新舊法之適用結果，依修正前刑法之適用結果，則不得易科罰金，而依修正
    後刑法之適用結果，則得易科罰金，是以新法之適用結果較舊法有利於行為人，
    依刑法第二條第一項之規定，就被告本件宣告刑，依修正後刑法第四十一條第一
    項前段之規定，並諭知易科罰金之折算標準，附此敘明。
據上論斷，應依刑事訴訟法第二百九十九條第一項前段，刑法第二條第一項前段、第
三百三十五條第一項、第四十七條、修正後刑法第四十一條第一項前段，罰金罰鍰提
高標準條例第一條前段、第二條，判決如主文。
中      華      民      國    九十一    年      一      月      七      日
                                        臺灣臺中地方法院刑事第四庭
                                            法  官    黃  家  慧
右正本證明與原本無異。
如不服本判決，應於送達後十日內向本院提出上訴狀(須附繕本)，上訴於台灣高等
法院台中分院。
                                            書記官
中      華      民      國    九十一    年      一      月      七      日
附論罪科刑法條
中華民國刑法第三百三十五條第一項：
意圖為自己或第三人不法之所有，而侵占自己持有他人之物者，處五年以下有期徒刑
、拘役或科或併科一千元以下罰金。
